【裁判字號】    90,易,485
【裁判日期】    901204
【裁判案由】    竊盜
【裁判全文】
臺灣花蓮地方法院刑事判決                            九十年度易字第四八五號
    公  訴  人  臺灣花蓮地方法院檢察署檢察官
    被      告  乙○○
右列被告因竊盜案件，經檢察官提起公訴（九十年度偵字第二二一七號），本院判決
如左：
    主  文
乙○○共同意圖為自己不法之所有，而侵占離本人所持有之物，處罰金參仟元，如易
服勞役以參佰元折算壹日。
    事  實
一、乙○○曾犯有妨害自由、賭博、妨害公務、詐欺、麻醉藥品管理條例、贓物、槍
    砲彈藥刀械管制條例、毒品危害防制條例等罪。猶不知悔改，其與戊○○（其綽
    號丙○）二人一起於九十年七月二十二日十時許，在花蓮縣吉安鄉木瓜溪橋附近
    河床邊之草叢中，見丁○○所有，車號ＨＢＥ─五三八號之機車因於前一日於花
    蓮縣壽豐鄉○○○○○段發生車禍，置於路旁，為不知名之人所侵占騎乘後，棄
    置於木瓜溪橋附近河床邊之草叢中，而脫離丁○○所持有之狀態，二人竟共同意
    圖為自己不法之所有犯意絡，由戊○○將該機車之車牌取下，後將車騎走，將之
    侵占入己，進而騎乘該機車販賣圖利共同花用。復於同日十七時許，至花蓮市○○路三九八號甲○○經營之五福機車行，議定以新台幣（下同）八千元之代價出
    售予甲○○，並先收受五千元，雙方約定於翌日交付行車執照時，甲○○再交付
    尾款三千元，嗣乙○○於同年七月二十三日前往五福機車行向甲○○索取三千元
    時，因無法交付行車執照，為甲○○發現有異，報警究辦，始查獲上情。
二、案經花蓮縣警察局花蓮分局報請臺灣花蓮地方法院檢察署檢察官偵查起訴。
    理   由
一、訊據被告乙○○對前揭犯行辯稱：機車是戊○○牽的，車牌也是戊○○拔掉丟在
    草叢裡。那是戊○○用我機車內的工具拔車牌的，並說拔掉比較好賣，所以拔掉
    車牌，之後他就騎那機車回來不再撿石頭，先騎到北埔沒人要買，後來才在吉安
    找到要買的機車行，當時戊○○有拿我的身分證影印交給車行老闆。在木爪溪現
    場戊○○說這車子可賣錢，因他常賣，我說這賣沒有多少錢，他說他可以賣，就
    騎回來賣，當時因葉說如那機車發動不了我可以推所以就和他一起回家。是戊○○牽的和拿去賣的，是他教我說「機車是我的」會比較好處理，價錢也是戊○○
    和機車行老闆談的，當天已拿五千元，出店門後就全部交給戊○○，餘款才要給
    我吃紅，結果第二天就已報警。那天戊○○來開庭說機車有壞掉，其實機車根本
    沒有壞，他亂講的云云。經查：
(一)、証人戊○○於本院審理時証稱：那天我和被告要去撿石頭，在木瓜溪河床垃圾場
    邊的草堆發現機車，我就告訴被告牽去修理看看，我發現時該車是藍色已很爛，
    後來先推到路邊，由被告換火星塞，修好後就個人走個人的，我們去木瓜溪時，
    是由被告載我去的，回來時我騎被告機車回家，被告騎牽來的那機車回家。後來
    被告叫我把他的機車騎回還他。是一起騎去賣。因被告口吃，所以由我和老闆談
    的等語。
(二)、証人甲○○於警、偵訊中証稱，當時有二人來，二人都有與我接洽買賣機車事宜
    。當時機車無牌照（即大牌），我問他，他說拿去報銷，因發生車禍，當初以八
    千元收受，因這種車可外銷，所以價位較高，我先付五千元，請他隔天拿行照及
    報銷單、身分証來，才再付他三千元。當時乙○○稱該車外銷國外很有價值，且
    他說該車報廢，所以沒有車牌，於二十三日再拿証件給我。當天晚上他就影印身
    分証給我，隔天來向我要三千元，我說沒行照不行，但他說車是他的，我說我要
    找警來，他就跑了等語。
(三)、証人丁○○於警訊時証陳，其引擎號碼ＣＧ一二五Ｆ一七七五五八號車於九十年
    七月二十一日十五時許，在花蓮縣壽豐鄉○○○○○段發生車禍，停放於路旁，
    於七月二十一日十八時許，其子陳傳生回到車高現場時，就找不到車，但因車禍
    受傷住院，所以尚未報案，如何被賣掉我不知道等語。
(四)、被告於警訊中初供稱，「阿忠說車子是他的，因車禍要賣掉，約我一起去賣車」
    。繼則供：「由阿忠提議至花蓮縣壽豐鄉木瓜溪橋下，阿忠說車是他朋友的，並
    由阿忠竊取該車，約我一同將車騎去販賣」。於審理中初則供，丙○說那是別人
    發生車禍之車，可以拿來賣等語，後則供：車子都是戊○○騎去賣，錢亦是戊○○拿走云云。就其所述該機車是阿忠（即戊○○），阿忠之朋友，別人之車禍車
    先後所述均有不同。在戊○○出庭作証後，又稱：車子是戊○○騎去賣，五千元
    亦是戊○○拿走云云。先後反覆辯詞，其所述難以採信。
(五)、本院綜合丁○○、甲○○所指，該車確係發生車禍，離所有人丁○○所持有之車
    無訛。惟丁○○之在車禍當日（二十一日）十八時到現場時，即找不到該車。而
    並無証據証明被告於二十一日十八時之前即將該車侵占入己。且被告又供該車係
    第二日在鹽寮段木瓜溪之橋下之垃圾場旁之草叢找到的，是該車應有第三人先在
    丁○○發生車禍之豎寮段將該車騎走後，再置於木瓜溪之橋下，應可認定。再者
    被告所供該車於垃圾場找到，惟據偵訊卷內之該車照片，僅在油箱部位有凹陷，
    其他部位並無損壞，且又有大牌掛於車上，客觀上並非所有人不要，棄置該處，
    且戊○○亦知將車牌取下較好賣（即不會被疑贓車），而賣車時是被告與戊○○
    和車商洽談，且五千元是被告拿走，並有其所簽名定金五千元之估價單附卷可稽
    ，第二天被告又去拿餘款三千元等情。在在顯示被告是主導之地位，其所辯稱，
    係戊○○騎走機車賣錢，而五千元亦是戊○○取走，本案非其所為云云，實係卸
    責之詞，難以採信。被告與戊○○二人，主觀上應有不法所有之意圖之犯意聯絡
    。復有贓物領據、照片四幀在卷可稽，事証明確，被告犯行洵堪認定。
二、按刑法第三百三十七條所謂「離本人所持有之物」，係指物之離其持有，非出於
    本人之意思者而言，故除遺失物、漂流物外，凡非基於持有人之意思，一時脫離
    其本人所持有之物均屬「離本人所持有之物」；另竊盜罪之行為客觀上，為他人
    之動產在他人持有中者，所謂持有，須具有支配其物之意思及事實上支配其物而
    言。再按「侵占離本人持有之物罪」之行為人，對於該物並未先具有委任管理等
    持有之關係，此與其他類型之侵占罪不同，而與「竊盜罪」相同，且所謂「侵占
    」與「竊盜」，俱以不法手段占有領得財物，其客觀構成要件之主要事實雷同，
    二罪復同以為自己或第三人不法之所有為主觀要件，同以他人之財物為客體，同
    為侵害財產法益之犯罪，罪質尚無差異，應認具有同一性。核被告所為係犯刑法
    第三百三十七條之侵占離本人持有之物罪。公訴人認被告所犯係刑法第三百二十
    條第一項之竊盜罪，惟對該機車，係原所有人丁○○發生車禍後，停放於路旁，
    且為不知名之人所侵占後，再棄置於上開之草叢之事實未予斟酌，是該部機車，
    應為離所有人丁○○所持有中，非所有人持有中被竊，公訴人起訴法條容有未洽
    ，爰變更檢察官所起訴之刑法第三百二十條第一項之竊盜罪，論處被告上開法條
    之罪名。被告與戊○○就前開犯行，有犯意之聯絡與行為之分擔，為共同正犯。
    爰審酌被告有事實欄所述之犯罪多項記錄，有台灣高等法院被告全國前案紀錄表
    可憑，素行不良，本案犯罪之動機、目的，所生對被害人之損害及犯罪後之態度
    尚無悔意等一切情狀，量處如主文所示之刑，並諭知易服勞役之折算標準。
三、戊○○所犯本案之罪行，應由本院另行移送臺灣花蓮地方法院檢察署檢察官偵辦
    。
據上論斷，應依刑事訴訟法第二百九十九條第一項前段、第三百條，刑法第二十八條
、第三百三十七條、第四十二條第二項，罰金罰鍰提高標準條例第一條前段、第二條
，判決如主文。
本案經檢察官李子春到庭執行職務。
中      華      民      國      九十        年      十二    月    四    日
                              臺灣花蓮地方法院刑事庭
                                  法  官  林  秀  鳳
右正本證明與原本無異。
如對本判決不服，應於送達後十日內，向本院提出上訴狀。（應抄附繕本）告訴人或
被害人如對於本判決不服者，應具備理由請求檢察官上訴，其上訴期間之計算係以檢
察官收受判決正本之日期為準。
                                  法院書記官
中      華      民      國      九十        年      十二    月    五    日
附錄本判決論罪之法律條文：
刑法第三百三十七條：
意圖為自己或第三人不法之所有，而侵占遺失物、漂流物或其他離本人所持有之物者
，處五百元以下罰金。


司法院資訊處製作；財團法人民間司法改革基金會備份。
